【裁判字號】    95,上訴,1304
【裁判日期】    950912
【裁判案由】    違反毒品危害防制條例
【裁判全文】
臺灣高等法院高雄分院刑事判決        95年度上訴字第1304號
上  訴  人  甲○○(冒名張正婕)
即  被  告
                  （現於臺灣高雄女子監獄執行中）
上列上訴人因違反毒品危害防制條例案件，不服臺灣高雄地方法
院95年度訴緝字第85號中華民國95年6月21日第一審判決（起訴
案號：臺灣高雄地方法院檢察署93年度毒偵字第3075號、移送併
辦案號：94年度毒偵字第7152號、95年度毒偵字第3682號），提
起上訴，本院判決如下：
    主  文
上訴駁回。
    事  實
一、甲○○前曾因施用毒品案件，經依原審法院87年度毒聲字第
    322號、88年度毒聲字第9023號裁定觀察勒戒、強制戒治，
    於民國89年12月21日強制戒治期滿。詎仍不知悔改，在上開
    強制戒治執行完畢釋放後5年內，分別基於施用第一級毒品
    海洛因及第二級毒品甲基安非他命之概括犯意，自93年6 月
    6日某時起至95年4月23日某時止，在高雄市三民區○○○街
    222 巷16號住處及高雄市○○路、中華路之不詳加油站等處
    ，以將海洛因摻入香菸點燃後吸食、將甲基安非他命放置於
    玻璃球內燒烤生煙吸食之方式，每天1 至2 次，分別連續施
    用海洛因及甲基安非他命多次。嗣分別為警在如附表所示之
    時、地查獲，並扣得甲○○所有供其施用所用如附表所示之
    海洛因、針筒等物並經甲○○同意後採集其尿液送鑑，結果
    分別呈嗎啡及甲基安非他命陽性反應，始悉上情。
二、案經高雄市政府警察局、高雄市政府警察局刑警大隊、鼓山
    分局移送臺灣高雄地方法院檢察署檢察官偵查起訴及移送併
    辦。
    理  由
一、訊據上訴人即被告甲○○對上開犯行供承不諱，且其先後3
    次為警查獲後所採集之尿液，經送驗結果，均分別呈嗎啡及
    甲基安非他命陽性反應，有高雄市立凱旋醫院93年6 月20日
    高市凱醫檢字第1953號煙毒尿液檢驗成績書、94年4 月4 日
    、95年5 月1 日濫用藥物尿液檢驗報告各1 紙在卷足憑；並
    有如附表所示之海洛因等物扣案可佐，該等扣案物品經鑑定
    後，確有白色粉末6 包含海洛因成分，晶體1 包含甲基安非
    他命成分、注射針筒1 支、小布包2 個，呈海洛因陽性反應
    ，玻璃球1 只呈甲基安非他命陽性反應，吸管1 只同時呈海
    洛因及甲基安非他命陽性反應，分別有調查局調科壹字第
    220017581 、000000000 、000000000 號鑑定通知書、高雄
    醫學大學附設中和紀念醫院94年5 月7 日編號0000-000、
    0000-000 、0000-000、0000-000號檢驗報告附卷可參，足
    證被告之自白核與事實相符；又被告前曾因施用毒品案件，
    經依原審法院87年度毒聲字第322 號、88年度毒聲字第9023
    號裁定觀察勒戒、強制戒治，於民國89年12月21日強制戒治
    期滿，有臺灣高等法院被告前案紀錄表在卷可稽。其於強制
    戒治執行完畢後5 年內，再犯本件施用毒品之事證明確，其
    犯行堪以認定。
二、查海洛因及甲基安非他命分別係毒品危害防制條例第2 條第
    2 項第1 款、第2 款所稱之第一級毒品及第二級毒品，是核
    被告甲○○所為，係犯同條例第10條第1 項、第2 項之施用
    第一級毒品、第二級毒品罪。其施用第一級、第二級毒品前
    後持有毒品之低度行為，為其施用毒品之高度行為所吸收，
    不另論罪。被告先後多次施用第一級毒品及第二級毒品之犯
    行，時間緊接，方法相同，所犯係構成要件相同之罪名，顯
    係基於概括犯意反覆為之，均應依刑法第56條連續犯規定論
    以一罪，並加重其刑，又被告行為後，刑法第56條連續犯之
    規定，業於94年2 月2 日修正公布刪除，並於95年7 月1 日
    施行，則被告之犯行，因行為後新法業已刪除連續犯之規定
    ，此刪除雖非犯罪構成要件之變更，但顯已影響行為人刑罰
    之法律效果，自屬法律有變更，依新法第2 條第1 項規定，
    比較新、舊法結果，仍應適用較有利於被告之行為時法律即
    舊法論以連續犯（最高法院95年第8 次刑事庭會議決議參照
    ）；被告所犯上開二罪，犯意各別，行為互殊，應予分論併
    罰。又臺灣高雄地方法院檢察署檢察官94年度毒偵字第7152
    號（冒名張正婕）、95年度毒偵字第3682號移送併辦部分，
    與本案起訴部分有連續犯之裁判上一罪關係，本院自有得併
    予審理，附此敘明。
三、又行為後法律有變更者，依修正前刑法第2 條第1 項之規定
    ，以適用裁判時法為原則，如行為時法有利於行為人，則例
    外適用行為時法；依修正後刑法第2 條第1 項規定，以適用
    行為時法為原則，惟如裁判時法有利於行為人，則例外的適
    用裁判時法。以往實務見解，認原判決未及比較適用新舊法
    時，上訴後，雖比較結果以舊法有利於行為人，而原判決別
    無其他撤銷事由，仍應由本院以此為由撤銷改判。惟修正後
    之規定係以適用行為時法為原則，因此原判決雖未及比較適
    用，然上訴本院後，經比較新舊法，行為後之法律並非較有
    利於行為人，仍應適用行為時法，則原判決適用行為時法即
    無不當，自不構成撤銷之事由。原審因而適用毒品危害防制
    條例第10條第1 項、第2 項、第18條第1 項前段，刑法第11
    條、第56條、第51條第5 款、第9 款、第38條第1 項第2款
    之規定，並審酌被告前因施用毒品案件，經觀察勒戒、強制
    戒治，且經刑之宣告，仍未能徹底戒絕毒品，連續施用期間
    約2 年餘，顯見其無戒毒悔改之意，惟念犯後坦承犯行，且
    其施用毒品僅自戕一己之身體健康，尚未對他人造成危害等
    一切情狀，量處施用第一級毒品部分有期徒刑1 年4 月、施
    用第二級毒品部分有期徒刑9 月，並定其應執行刑為有期徒
    刑2 年。扣案之海洛因6 包（不含包裝重，總淨重1.28 公
    克）屬第一級毒品、甲基安非他命1 包（驗後毛重0.2 公克
    ）屬第二級毒品，殘留海洛因之注射針筒1 支、小布包2 個
    ，殘留甲基安非他命玻璃球1 只，同時殘留海洛因及甲基安
    非他命吸管1 支，經鑑定後分別殘留第一級海洛因、第二級
    毒品基安非他命成分，已如前述，因該等物品與殘留之海洛
    因、甲基安非他命無法析離，應將整體視同毒品，故上開扣
    案物均應依毒品危害防制條例第18條第1 項前段之規定，宣
    告沒收銷燬之（其中同時殘留海洛因、甲基安非他命之吸管
    1 支，與上開毒品無法析離，自應視為第一、二級毒品，分
    別均諭知沒收銷燬之）。又盛裝上開海洛因之空包裝袋6 只
    ，因已經法務部調查局就之與盛裝之第一級毒品海洛因分別
    鑑析其重量，應可視為與第一級毒品分離之物，然該包裝袋
    ，係被告為施用毒品時用以保存且便於攜帶毒品之用，且為
    被告所有，業據被告供述明確，爰依刑法第38條第1 項第2
    款之規定，併予宣告沒收；至送驗耗損之毒品，既已滅失，
    即無庸併予宣告沒收銷燬，於理由欄併予敘明；其認事用法
    ，均無不合，量刑亦屬適當，被告上訴意旨，以原審量刑過
    重，指摘原判決不當，為無理由，應予駁回。
據上論斷，應依刑事訴訟法第368條，判決如主文。
本案經檢察官沈紹嘉到庭執行職務。
中    華    民    國    95    年    9     月    12    日
                  刑事第七庭    審判長法  官  莊飛宗
                                      法  官  黃三友
                                      法  官  黃憲文
以上正本證明與原本無異。
施用第一級毒品部分，如不服本判決應於收受本判決後10日內向
本院提出上訴書狀，其未敘述上訴理由者，並得於提起上訴後10
日內向本院補提理由書狀（均須按他造當事人之人數附繕本）「
切勿逕送上級法院」。
其餘不得上訴。
中    華    民    國    95    年    9     月    13    日
                                      書記官  施耀程
附錄本判決論罪科刑法條：
毒品危害防制條例第10條：
施用第一級毒品者，處6月以上5年以下有期徒刑。
施用第二級毒品者，處3年以下有期徒刑。
附表
┌──┬───────┬─────────┬─────┐
│編號│查獲時間、地點│扣案物            │採尿結果  │
├──┼───────┼─────────┼─────┤
│ 1  │93年6 月9 日下│海洛因1 包（空包裝│嗎啡陽性。│
│    │午4 時許，於高│袋重0.24公克，淨重│甲基安非他│
│    │雄市新興區六合│0.14公克）。      │命陽性。  │
│    │二路38號前。  │                  │          │
│    │              │                  │          │
├──┼───────┼─────────┼─────┤
│ 2  │94年3 月23日晚│海洛因3 包（空包裝│嗎啡陽性。│
│    │上7 時許，在高│袋重0.61公克，合計│甲基安非他│
│    │雄市鼓山區龍德│淨重0.55公克）、甲│命陽性。  │
│    │路263 巷口。  │基安非他命1 包（驗│          │
│    │（冒名張正婕）│前毛重0.3 公克，驗│          │
│    │              │後毛重0.2 公克）、│          │
│    │              │殘留甲基安非他命玻│          │
│    │              │璃球1 只、殘留海洛│          │
│    │              │因針筒1 支、小布包│          │
│    │              │2個 、同時殘留海洛│          │
│    │              │因及甲基安非他命吸│          │
│    │              │管1 支。          │          │
├──┼───────┼─────────┼─────┤
│ 3  │95年4 月23日晚│海洛因2 包（空包裝│嗎啡陽性。│
│    │上8 時30分許，│袋重0.49公克，合計│甲基安非他│
│    │在高雄市新興區│淨重0.59公克）。  │命陽性。  │
│    │民主路59號前。│                  │          │
└──┴───────┴─────────┴─────┘


司法院資訊處製作；財團法人民間司法改革基金會備份。
